臺灣高等法院刑事判決
109年度上易字第748號
上  訴  人    
即  被  告    蔡麒鴻  


輔  佐  人    
即被告之母    蔡美苓  



上列上訴人即被告因詐欺案件，不服臺灣新北地方法院一０八年
度審易字第三０三三號，中華民國一０八年十二月廿日第一審判決
（起訴案號：臺灣新北地方檢察署一０八年度偵字第二一三四四
號），提起上訴，本院判決如下：
    主  文
原判決撤銷。
蔡麒鴻犯詐欺取財罪，貳罪，均累犯，各處有期徒刑叁月，如易
科罰金，各以新臺幣壹仟元折算壹日。應執行有期徒刑肆月，如
易科罰金，以新臺幣壹仟元折算壹日。
未扣案犯罪所得新臺幣柒仟壹佰元沒收，於全部或一部不能沒收
或不宜執行沒收時，追徵其價額。　
　　事實及理由
一、經本院審理結果，除如下原審未及審酌部分應予更正及補充
    說明外，餘原判決認事用法均無不當，並引用原判決書所載
    之事實、證據及理由（如附件）。
二、被告蔡麒鴻上訴意旨略以：本案其已知錯，希借由上訴能賠
    償被害人損害並向被害人道歉；輔佐人則提出被告診斷證明
    書，以被告實患有精神疾病，請求輕判等語。
三、經查，被告於一０七年六月間即因興奮劑濫用而引發非特定
　　精神病症，於精神急性病房住院一週餘，嗣於他案執行完鞸
　畢後之一０九年九月間，復因變相情緒障礙症，再住院治療
　　，此有衛生福利部臺北醫院及新光吳火獅紀念醫院診斷證明
    書在卷可按。惟被告自承其為本件犯行，係因見同年友人均
    已成家或有穩定工作，其尚一事無成，急躁而為，行為時亦
    知自己所為，自認所為與其精神疾病無涉等情。衡以本案被
    告係於臉書刊登訊息，佯稱欲出售二手手機，並以其母銀行
    帳號收取款項而詐得財物，非辨識能力欠缺或顯著減低之人
    所能為，是其雖罹有精神疾病，但行為時之辨識能力並無欠
    缺或顯著減低，自無刑法第十九條第一、二項減刑之適用，
    先此敘明。又被告自始坦認不諱，本案詐欺金額各為(新台
    幣，下同) 三千六百元及三千五百元，金額非高，被告前因
    另案執行中，仍委其母親即輔佐人多次攜現款到庭，欲賠付
    二被害人，惟經本院多次通知聯繫，二被害人均以金額不高
    ，無意到庭取回被害款項，此有本院送達回執及公務電話紀
    錄在卷可按，是被告確已盡和解之意，堪予認定。
四、原審予以論罪科刑，固非無見，惟如前述，被告上訴雖無理
    由，惟原判決未及審酌被告原罹患精神疾病及多次備妥全額
    賠償金欲為和解，因被害人無意到庭，致未能賠償和解，認
    被告犯後迄未能與二被害人達成和解、獲取諒解而為量刑，
    今有未洽，乃由本院撤銷改判。併再審酌被告自始供認不諱
    ，犯罪所得非高，犯後並積極尋求和解等一切情狀，乃各量
    處如主文所示之刑，及諭知易科罰金之折算標準暨定其應執
    行刑，以資薄懲。又本案被告之犯罪所得，因尚未能和解而
    發還被害人，故仍應依法宣告沒收或追徵，附此敘明。
五、據上論斷，應依刑事訴訟法第三百六十九條第一項前段、第
    三百六十四條、第三百七十三條，判決如主文。
本案經檢察官林秀敏到庭執行職務。
中　　華　　民　　國　一０九　年　 十一 　月　　十　　日
　　　　　　　　　刑事第四庭審判長法　官  陳筱珮
　　　　　　　　                  法　官  吳元曜
　　　　　　　                    法　官  陳玉雲
以上正本證明與原本無異。
不得上訴。
                                  書記官  蔡麗春
中　　華　　民　　國　一０九　年　 十一 　月　　十　　日

附錄：中華民國刑法第339條
（普通詐欺罪）
意圖為自己或第三人不法之所有，以詐術使人將本人或第三人之
物交付者，處5年以下有期徒刑、拘役或科或併科50萬元以下罰
金。
以前項方法得財產上不法之利益或使第三人得之者，亦同。
前二項之未遂犯罰之。